【裁判字號】    95,重上更(三),94
【裁判日期】    950810
【裁判案由】    毒品危害防制條例
【裁判全文】
臺灣高等法院刑事判決            95年度重上更(三)字第94號
上  訴  人
即  被  告  甲○○
                    現於臺灣臺北監獄臺北分監
選任辯護人   王存淦 律師
上列上訴人因違反毒品危害防制條例案件，不服臺灣板橋地方法
院92年度訴字第2382號，中華民國93年 4月27日第一審判決（起
訴案號：臺灣板橋地方法院檢察署92年度偵字第15238號、第152
40號），提起上訴，經判決後，由最高法院第三次發回更審，本
院判決如下：
    主  文
原判決關於甲○○部分撤銷。
甲○○販賣第一級毒品，未遂，處有期徒刑柒年。
扣案之第一級毒品海洛因柒包（其中壹包淨重零點肆公克；另
陸包淨重計肆捌點伍玖公克，純度百分之伍壹點玖柒、純質淨重
計貳伍點貳伍公克）及含有第一級毒品海洛因之殘渣袋拾只，均
沒收銷毀。
    事  實
一、甲○○有違反毒品危害防制條例前案，明知海洛因係毒品危
    害防制條例第2條第2項第1 款所列第一級毒品，不得非法持
    有及販賣之甲○○，於民國（下同）92年8 月8日上午6時59
    分47秒許，在臺北縣中和市○○路431巷25號10 樓住處，基
    於販賣毒品之意圖，以其所使用之0000000000號行動電話（
    登記名義人為甲○○之妻姊龔尹宣），傳送內容為「要進貨
    在中午前，快跟我聯絡，等你快，中午要，二天會關機，二
    天後才開機，朋友」之簡訊予乙○○使用之0000000000號行
    動電話（登記名義人為張國樑），告知乙○○其有毒品海洛
    因，可在中午之前前來購買。而臺北市政府警察局松山分局
    員警於92年8月8日7時10 分，持臺灣板橋地方法院核發對乙
    ○○之臺北縣永和市○○路○段47巷1號1 樓搜索有關違反毒
    品危害防制條例案件之搜索票，進行搜索後，查扣得海洛因
    注射針筒與杓管等物，搜索過程中，員警發現乙○○之行動
    電話所留簡訊，乙○○對警員稱：「可否放過一馬，可以交
    出販毒上游綽號光頭 (即甲○○）男子」，且願主動帶同警
    員前往中和景平路交易  毒品，乙○○雖無購買海洛因真意
    ，於當日上午9時8分零5 秒許，以行動電話撥打甲○○所使
    用行動電話，向甲○○佯稱欲購買海洛因，甲○○允諾後，
    以分裝夾鏈袋分裝第一級毒品海洛因1小包（淨重0.34 公克
    ；包裝重0.28公克），置於分裝紙袋內，而龔絢莞（業經判
    決確定）明知甲○○欲交付予乙○○之物乃第一級毒品海洛
    因，雖不知甲○○與乙○○間係買賣關係，仍依甲○○指示
    將該包海洛因置於貼身上衣與胸罩間，持往臺北縣中和市○
    ○路431 巷口準備交付予乙○○。龔絢莞下樓看到乙○○把
    錢拿出來，尚未將該包海洛因交付乙○○，即遭埋伏員警上
    前查獲，甲○○因見龔絢莞下樓後未返回住  處下樓察看，
    經乙○○向警員表示該人即係與其聯絡販賣毒品之甲○○，
    警方上前盤查甲○○，惟龔絢莞經警盤查時，向警方謊稱其
    並未住於該處，而係前來找管理員云云，經警方帶同龔絢莞
    、甲○○至上址地下一樓警衛室查證，適龔絢莞彎腰坐下時
    ，藏放於貼身上衣與胸罩間之毒品分裝紙袋外露，經警發現
    當場查扣該包海洛因，並於當日13時30分許，經甲○○同意
    搜索在其上揭住處查獲第一級毒品海洛因6包（淨重計48.59
    公克，純度51.97%、純質淨重計25.25 公克，包裝重2.51公
    克）、海洛因殘渣袋10只（毛重計5.624 公克）而查悉上情
    。甲○○於當場並向警察稱：「都是我的責任，要自己扛，
    希望警察放過龔絢莞一馬」等語。
二、案經臺北市政府警察局松山分局移請臺灣板橋地方法院檢察
    署檢察官偵查起訴。
    理  由
一、上訴人即被告甲○○坦承於上揭時地，以其所使用之000000
    0000號行動電話傳送內容為「要進貨在中午前，快跟我聯絡
    ，等你快，中午要，二天會關機，二天後才開機，朋友」之
    簡訊予乙○○使用之0000000000號行動電話，並於接獲乙○
    ○之來電後，委請同案被告龔絢莞交付海洛因予乙○○，並
    為警自其住處查獲上揭毒品海洛因、攪拌機、分裝袋等物之
    事實，惟否認販賣毒品犯行，辯稱略以：「92年8月7日乙○
    ○一直打電話來說他沒有毒品吸很難過，要我救他，當時沒
    有貨，就跟他說有貨再打電話給他，所以第二天就傳簡訊給
    他，是要請他，並沒有和乙○○談到錢的事情，不是要賣毒
    品給他，也沒有叫龔絢莞向乙○○收錢，買海洛因都是要供
    己施用的，確無販賣毒品」云云。惟查：
(一)、本件認定事實所引用之本件卷內所有卷證資料（包含人證與
    文書證據、物證等證據），並無證據證明係公務員違背法定
    程序所取得，又本件被告以外之人（如龔絢莞雖為共同被告
    ，但被告對其陳述並不爭執，辯護人於原審直接陳明對其警
    訊、檢察官偵查中證據能力沒有意見，原審卷第93頁）於審
    判外之陳述，亦無刑事訴訟法第159條之1至之3 所規定之不
    得作為證據之情形，且卷內之文書證據，亦無刑事訴訟法第
    159條之4之顯有不可信之情況與不得作為證據之情形，則依
    刑事訴訟法第159條至159條之5 之規定，本件認定事實所引
    用之本件卷證所有證據（包含人證與文書證據、物證等證據
    ），均認為有證據能力。另按被告以外之人於審判外之言詞
    或書面陳述，除法律有規定者外，不得作為證據，刑事訴訟
    法第159條第1項定有明文。本件上訴人之辯護人雖對乙○○
    於警詢所言陳稱沒有證據能力，而本判決採信乙○○警詢之
    陳述為上訴人不利之證據，係依據刑事訴訟法第159條之2：
    「被告以外之人於檢察事務官、司法警察官或司法警察調查
    中所為之陳述，與審判中不符時，其先前之陳述具有較可信
    之特別情況，且為證明犯罪事實存否所必要者，得為證據」
    之規定，其詳細理由如下述，併此敘明。
(二)、本件被告與辯護人除主張係轉讓毒品予乙○○，並非販賣毒
    品外，對於被查獲過程均不爭執，所陳被查獲過程（除爭執
    之有無金錢對價以外）與證人乙○○證述查獲過程相符。且
    查被告甲○○於92年8月8日上午6時59分47 秒許，在其上揭
    住處以0000000000號行動電話，傳送上述內容之簡訊予乙○
    ○使用之0000000000號行動電話，適乙○○遭警持搜索票查
    獲施用毒品案件時，發覺乙○○之行動電話有不明簡訊紀錄
    ，警方遂要求乙○○聯絡被告甲○○，乙○○因而於當日上
    午9時8分零5 秒許，以其所有行動電話撥打被告甲○○所使
    用之上開行動電話，並依約前往被告甲○○住處樓下欲拿取
    毒品海洛因等情，業據證人乙○○於警詢時及本院前審證述
    在卷，並有0000000000號行動電話簡訊內容翻拍照片、0000
    000000號及0000000000號行動電話之臺灣大哥大電信資訊連
    結作業查詢結果、通聯紀錄等在卷（92年度偵字第15240 號
    卷第22頁、第23頁、第82頁至第192 頁），暨被告江東懋使
    用之行動電話（國際牌GD88；內含門號0000000000 之SIM卡
    一張）扣案可稽。而龔絢莞並陳稱甲○○於當場向警察稱：
    「都是我的責任，要自己扛，希望警察放過龔絢莞一馬」等
    語（原審卷第160 頁），是前述查獲過程明確，本件所應審
    酌之主要爭點即為被告是否販賣第一級毒品或係所辯解之轉
    讓第一級毒品，是否可採。
(三)、關於乙○○以行動電話向甲○○佯稱欲購買第一級毒品海洛
    因，前次發回更審，經本院前審依據發回更審要旨內容訊問
    證人乙○○，其雖辯稱警詢過程毒癮發作（此段陳述不可採
    ，理由如後），陳稱：「至於價格的問題，是沒有錯」等語
    ，【查本院前審之筆錄記載如下：（提示最高法院發回判決
    、原審筆錄）請你針對最高法院發回意旨回答。最高法院判
    決內容：
    經乙○○向警員表示上訴人即係與其聯絡販賣毒品之人，而
    為警查獲等情。查上訴人一再辯稱係伊傳簡訊給乙○○，係
    因乙○○先前毒癮發作要伊救他，伊傳簡訊給乙○○，是要
    請乙○○，並沒有和乙○○談到錢的事情，也沒有叫龔絢莞
    向乙○○收錢等語，而乙○○於原審前審亦證稱並未與上訴
    人談到錢之事，原判決究竟憑何依據認定乙○○佯稱欲購買
    約一千元至二千元不等金額之海洛因，並未於理由敘明。證
    人乙○○答：作警訊筆錄時，當時我的毒癮發作，意識不太
    清楚，所以是一問一答。至於價格的問題，是沒有錯。】本
    院查：證人乙○○於本院前審對於本案之前向被告購買毒品
    並不否認，（該部分被告是否另犯販賣毒品罪嫌，應由檢察
    官另行偵辦。因被告既否認本案，自無概括犯意之問題。）
    是證人之前向被告取得毒品既是買賣方式，豈有本次非以買
    賣方式為之？況且證人即警員胡證豐於本院前審亦結證稱當
    時其同事有和被告連絡講好數量、價錢才約時間，又乙○○
    於被警查獲後稱他平時購買毒品是用行動電話和被告連絡好
    數量、金額、時間地點，然後前往交易云云，（見本院上更
    二卷第57、58頁）足證本案確是買賣毒品，並非單純轉轉讓
    毒品，（被告之妻之姐即龔絢莞，於原審連續三次陳明當天
    乙○○「拿錢在晃」、「我一下樓看到乙○○，他把錢拿出
    來」等語（原審卷第155頁、第156頁、第160 頁），而龔絢
    莞為被告之妻之姐，並陳明在該處幫忙被告照顧小孩，所為
    前開陳述非以證人身分為之，無證據能力。）另參酌被告之
    簡訊文字為進貨，並非拿貨，按進貨有買進之含意，而拿貨
    則有不需再付錢之含意，是本件查獲當日，確實有金錢聯繫
    交易之情事，而非被告辯解或者證人乙○○事後改稱之並無
    金錢，只是「救」乙○○等情。另證人乙○○於本院前審雖
    證稱：「（案發）前一天我毒癮發作，打電話看甲○○可否
    救我一下，他說他當時也沒有（毒品），若有的話，就發簡
    訊給我，我是要他請我，沒有談到錢，他是我很久的朋友，
    而且我沒有錢」等語（本院上訴卷第116頁、第117頁），且
    被告甲○○雖辯稱：「係乙○○先打電話表示在難過，詢問
    有無海洛因，並非其主動打電話給乙○○」云云。惟查，被
    告甲○○與證人乙○○所使用之前開行動電話門號，於92年
    8月1日至8月7日之間，並無任何發話或發簡訊之通話紀錄，
    直到92年8月8 日上午6時59分47秒始有0000000000（被告甲
    ○○所使用）發簡訊至0000000000（證人乙○○所使用）之
    通聯紀錄，有台灣大哥大電信資訊連結作業查詢結果在卷可
    稽，是被告甲○○辯稱：「係乙○○先打電話給我」等情與
    事實不符。且證人乙○○與甲○○在92年8月8日，經查獲之
    後移送檢察官，均未被羈押，有在押在監全國紀錄表在卷可
    查，依據龔絢莞於原審稱甲○○於查獲當場向警察稱：「都
    是他的責任，他要自己扛，希望警察放過龔絢莞一馬」等語
   （原審卷第160頁），足見其有充分之時間與機會與證人乙○
    ○就被查獲時有無金錢交易或所謂之提供毒品「救」證人乙
    ○○之詞互相交換意見。且查，被告甲○○為符合證人乙○
    ○曾於前一日與之連繫之有利事證，稱證人乙○○與之聯繫
    時其尚無毒品，該毒品係事後購得等詞，然查，被告甲○○
    於偵查初訊卻明確陳稱：「（身上為何有這麼多毒品？）阿
    欽寄放的」等語（偵卷第48頁），足見其所為毒品來源之陳
    述前後不一。再證人乙○○於本院前審接受詰問過程，除前
    開陳述以外，其餘問句多屬於誘導詰問，如：「（案發當天
    有無接到簡訊？）有」、「（是否被告發給你？）是」、「
    （有無與被告聯絡？）」、「（發簡訊是否要去借用毒品？
    ）」、「（有無談到金錢問題？）」等等（本院前審卷第11
    5 頁），而與刑事訴訟法第166條之1：「主詰問應就待證事
    項及其相關事項行之。為辯明證人、鑑定人陳述之證明力，
    得就必要之事項為主詰問。行主詰問時，不得為誘導詰問」
    之規定不符。且毒品海洛因，並非藥品，如「毒品」可救吸
    食「毒品」者，則所有之戒毒機關，只要提供毒品予以吸毒
    者即可，是證人乙○○與被告均稱因「救」而提供毒品予證
    人乙○○之詞，顯然與經驗與論理法則相違背，其陳述之證
    據證明力甚低。而被告之選任辯護人雖爭執證人乙○○於警
    詢陳述之證據能力，然而，被告以外之人於審判程序以外之
    陳述，依據現行刑事訴訟法，並非絕對排除其證據能力，而
    須審酌法定事由，非可一概絕對排除，此由刑事訴訟法第15
    9條之2：「被告以外之人於檢察事務官、司法警察官或司法
    警察調查中所為之陳述，與審判中不符時，其先前之陳述具
    有較可信之特別情況，且為證明犯罪事實存否所必要者，得
    為證據」之規定，即可明知。本件證人乙○○為否認其於警
    詢之陳述，雖於本院證稱：「警詢當時係毒癮發作意識不清
    楚」、「警詢非任意性」等語，然查，證人乙○○於被查獲
    之狀態，並無任何毒品，有搜索扣押筆錄在卷可查，且查獲
    警察胡證豐更明確證稱：「乙○○所言不實在」、「因為如
    果毒癮發作，就不能做筆錄，因為筆錄做好，都要讓他們看
    過」等語，而隔離分別訊問之證人即警察王正煬亦證稱：「
    當搜索的時候，搜到的東西，是乙○○所有，我們並沒有說
    要移送他的父親、哥哥，這是乙○○承認是他的東西」等語
    ，再參酌證人乙○○當日帶同警察往之查獲被告之情節，亦
    為被告所不爭執，足見證人乙○○於當日並無毒癮發作意識
    不清楚，或證人乙○○與被告辯稱提供毒品「救」證人乙○
    ○之情形，則證人乙○○於本院先後作證之陳述，顯然證據
    證明力低弱，而無從為被告有利證據。而被告甲○○右揭犯
    行業經證人乙○○於警詢指述明確，其於警詢證稱：「（警
    方在執行搜索期間發現你的行動電話在響，是何人撥打？）
    就是綽號『光頭』男子撥傳簡訊告知我有貨《指海洛因》要
    拿的話，中午前來拿取」、「（該綽號『光頭』男子真實姓
    名年籍資料為何？如何聯絡？）不知道。我都是以我行動電
    話0000000000號打他的行動電話0000000000號」、「（你與
    綽號『光頭』男子均是如何交易？）大部分都是叫我帶錢去
    他大樓下等《台北縣中和市○○路》，之後就會由一名女子
    拿貨《指海洛因》給我」、「（今日上午9 時40分你帶同警
    方依期按址《台北縣中和市○○路431巷25號10 樓下》赴約
    前往交易毒品時被警方當場查獲持有海洛因壹包前來交易之
    女子龔絢莞是否就是上述女子？而同前來在一旁觀看之男子
    是否就是上述綽號『光頭』男子《經查姓名為甲○○》？）
    對，是他們」等語（92年度偵字第15240號卷第15 頁背面）
    ，並有扣案行動電話2 支、行動電話簡訊內容翻拍照片（前
    開偵卷第22頁、23頁）、0000000000號及0000000000號行動
    電話之台灣大哥大電信資訊連結作業查詢結果、通聯紀錄等
    資料在卷可資佐證（前開偵卷第82 頁至第192頁），被告甲
    ○○於原審亦坦承0000000000號行動電話門號係龔尹宣（甲
    ○○之妻姊）申請，但實際上由其本人使用等情。而依據上
    開行動電話通聯紀錄顯示，被告甲○○使用之0000000000號
    行動電話於92年8月8日上午6 時59分47秒發簡訊至證人乙○
    ○所使用之0000000000號行動電話，乙○○使用之該行動電
    話於當日上午9時8分5秒發話至被告甲○○使用之000000000
    0號行動電話（前開偵卷第150頁、第151 頁），顯見證人乙
    ○○證稱：「於警方執行搜索時，被告甲○○傳簡訊告知有
    海洛因可前來拿取，再帶同警方赴約查獲」等語，與事實相
    符堪以採信。又證人陳冠宇即查獲警員於偵查具結證稱：「
    接到檢舉乙○○涉嫌施打毒品，經向板院申請搜索票，於92
    年8月8日上午7 點10分至乙○○住處執行搜索」、「過程中
    ，乙○○行動電話0000000000突有簡訊，張嫌稱可否放過他
    一馬，他可交出販毒上游綽號『光頭』男子，並稱該簡訊由
    『光頭』傳給他，內容：要貨嗎？中午十二時前聯絡，否則
    我要休息二天，經乙○○稱平時所施打之毒品係向該名『光
    頭』男子購得，並經乙○○主動要求帶同警前往中和景平路
    交易毒品，帶乙○○前往中和市○○路43 1巷口」、「到巷
    口時發現一名女子主動和乙○○對談，我們四個上前盤查，
    當時一旁有一名男子負責把風，經查為甲○○」等語（偵查
    卷第59頁背面至第60頁正面），核與證人乙○○警詢中證述
    之情節相符一致，而警方自被告龔絢莞身上查獲之白色粉末
    一包經法務部調查局鑑定之結果，確係第一級毒品海洛因，
    淨重0.34公克，有法務部調查局92年9月5日調科壹字第0600
    07449號鑑定通知書一紙在卷可稽（92年度偵字第15238號卷
    第44頁），可見本件確係被告甲○○主動傳送簡訊通知乙○
    ○前來購買海洛因，乙○○始配合警方與被告甲○○約定交
    付海洛因之時間地點。且證人乙○○於警詢即證稱：「當天
    是經警指示打電話給甲○○要進行毒品交易」等語（偵字第
    15240號卷第16 頁正面），而依被告甲○○傳送簡訊給乙○
    ○之內容為「要進貨在中午前，快跟我聯絡」等語，明確載
    明證人乙○○「要進貨時」應在中午前，並非指示證人乙○
    ○「來取貨」，且毒品海洛因價值高昂，取得不易，被告甲
    ○○以高價購得毒品海洛因，是否可能無故無償提供毒品海
    洛因予乙○○施用，若證人乙○○欲無償向被告甲○○索取
    毒品海洛因施用，衡情應是由乙○○主動向被告甲○○索取
    ，被告甲○○理無於購得毒品海洛因後，主動以簡訊通知乙
    ○○是否需要毒品海洛因施用之理，況依上揭被告甲○○及
    證人乙○○所使用之行動電話通聯紀錄所示，被告甲○○與
    證人乙○○於92年8月7日並無何通聯紀錄，被告甲○○儘可
    於乙○○前來向其索討時再行贈與即可，又何需勞駕其妻姐
    龔絢莞親自送去，甚且因見龔絢莞下樓久未返回，猶親自下
    樓查看，均有違常理，是證人乙○○於本院前審審理改稱：
    「當天甲○○只是要送我毒品施用」云云，要屬迴謢被告甲
    ○○而為附和之詞，實無足採，而被告甲○○所辯：「是要
    將毒品海洛因贈與乙○○，通知其來取貨」云云，則係卸責
    之詞，不足採信。而且，證人乙○○與被告並無任何糾紛或
    不愉快，業據被告陳明在卷（原審卷第152 頁），兼以本案
    件之緣起，並非警察主動要求證人乙○○供出販毒者，而係
    警察對證人乙○○有合法之搜索票，搜索過程證人乙○○之
    行動電話響起，而從行動電話之簡訊得知上情，經證人乙○
    ○陳明主動願意供出販毒者，是此項吸毒者指出販毒者之警
    詢，其緣起與一般警察主動要求授意不同，更且被告既然陳
    明證人乙○○與其無糾紛或者不愉快，證人乙○○於警詢之
    陳述即無任意誣指之可能，其可信度甚高。綜上，證人乙○
    ○於警詢中之證言雖與審判中不符，然其於司法警察調查中
    所為之陳述與事實證據相符而具有可信特別情況，且為被告
    甲○○犯罪事實之存否所必要，合於刑事訴訟法第159條之2
    之情形，其於警詢之陳述得為證據。至於證人乙○○陳稱警
    方查獲之前即曾多次向被告甲○○購買海洛因云云，則乏佐
    證，尚難憑信。
(四)、證人即查獲警員陳冠宇及胡明德（改名胡豐證）於偵查證稱
    ：「接到檢舉乙○○涉嫌施打毒品，經向板院申請搜索票，
    於92年8月8 日上午7點10分至乙○○住處執行搜索，過程中
    ，乙○○行動電話0000000000突有簡訊，張嫌稱可否放過他
    一馬，他可交出販毒上游綽號光頭男子，並稱該簡訊由光頭
    傳給他，內容：「要貨嗎？中午十二時前聯絡，否則我要休
    息二天」，經乙○○稱平時所施打之毒品係向該名光頭男子
    購得，並經乙○○主動要求帶同警前往中和景平路交易毒品
    ，帶乙○○前往中和市○○路431 巷口，到巷口時發現一名
    女子主動和乙○○對談，我們四個上前盤查，當時一旁有一
    名男子負責把風，經查為甲○○」等語（偵字第15240 號卷
    第59頁背面至第61頁背面）。
(五)、又經警帶同證人乙○○依約前往上揭被告甲○○住處樓下等
    候時，被告甲○○則指示同案被告龔絢莞將1 包毒品海洛因
    置於其貼身上衣與胸罩之間，並囑其下樓交付予證人乙○○
    ，惟尚未及交付即為警查獲，並自同案被告龔絢莞身上查獲
    毒品海洛因1 包，嗣復經警在被告甲○○上揭住處查獲毒品
    海洛因6包、海洛因殘渣袋10只、電子磅秤1個、瞬間封口機
    1臺、攪拌機1臺、酸鹼度測試筆1組、分裝紙袋110只、分裝
    夾鏈袋42只、分裝杓管2支及各式稀釋毒品糖粉1組等物，而
    經警將上揭查獲海洛因7 包送請法務部調查局鑑定結果，發
    現確均係第一級毒品海洛因（其中自同案被告龔絢莞身上查
    獲之1包：淨重0.34公克、包裝重0.28公克；其餘6包：淨重
    計48.59公克，純度51.97%、純質淨重計25.25公克，包裝重
    2.51公克），有該局92年9 月5日調科壹字第060007449號及
    92年9月16日調科壹字第060007448號鑑定通知書各乙紙在卷
    可稽（偵字第15238號卷第44頁及偵字第15240號卷第198 頁
    ），另查扣之海洛因殘渣袋10只，經送請行政院衛生署管制
    藥品管理局檢驗結果，有第一級海洛因成分（毛重計5.62 4
    公克），有該局94年6月27日管檢字第0940005465號檢驗成
    績書附卷可稽。
(六)、查證人乙○○係經警查獲施用毒品，於經警持搜索票搜索時
    適發現乙○○之上揭行動電話有不明簡訊紀錄，經被告乙○
    ○告知係被告甲○○欲販賣第一級毒品海洛因之情，警方乃
    要求證人乙○○配合逮捕被告甲○○，證人乙○○因而依員
    警指示於當日上午9時8分零5 秒許，撥打被告甲○○所使用
    之上開行動電話，向被告甲○○佯稱欲購買毒品海洛因，經
    被告甲○○允諾後，旋警員即帶同證人乙○○前往被告甲○
    ○上揭住處樓下等候，是證人乙○○當日前往被告甲○○住
    處樓下等候，顯係如其於警詢時所述係欲進行毒品之交易，
    而非如被告甲○○及證人乙○○於本院前審所述，是因被告
    甲○○欲無償提供毒品海洛因予乙○○施用而前往，且查經
    警自被告江東懋住處查獲之上揭電子磅秤1個、瞬間封口機1
    臺、攪拌機1臺、酸鹼度測試筆1 組、分裝紙袋110只、分裝
    夾鏈袋42只、分裝杓管2支及各式稀釋毒品糖粉1組等物，此
    顯非單純供施用毒品海洛因所用之物，被告甲○○若非從事
    販賣毒品海洛因，何以經警查獲供販賣毒品海洛因所用之物
    ，足見被告甲○○確有販賣毒品海洛因之犯意。
(七)、被告甲○○雖辯稱略以：「乙○○曾於案發前一天打電話給
    我說沒有毒品吸很難過，要我救他，我第二天買到毒品才發
    簡訊給他，伊並非主動打電話給乙○○的云云，惟依被告甲
    ○○與證人乙○○所使用之上開行動電話門號之通聯紀錄所
    示，於92年8月1日至8月7日之間，並無任何發話或發簡訊之
    通話紀錄，直到92年8月8日上午6時59分47秒始有000000000
    0（被告甲○○所使用）發簡訊至 0000000000（證人乙○○
    所使用）之通聯紀錄，有前開台灣大哥大電信資訊連結作業
    查詢結果在卷可稽，是被告甲○○所辯係乙○○先打電話給
    伊，要伊索取毒品施用云云，顯與事實不符，要屬被告甲○
    ○圖卸刑責之詞，自不足採信。
(八)、被告甲○○之原審辯護意旨雖略稱：「被告甲○○係遭警方
    設計陷害」云云，惟警察機關偵查販毒等重大危害社會治安
    且又屬難以偵查案件時，使用誘捕方式辦案，在不違反人身
    自由不可受侵犯之憲法基本權保障下，非不得為之，所蒐集
    證據亦非不得採為論罪科刑依據，此種誘捕方式辦案可分為
    兩種，一為創造犯意型誘捕，一為提供機會型誘捕﹔前者又
    稱陷害教唆，指行為人原無犯罪意思，因受他人（如便衣警
    察）引誘始生犯意，進而著手實行犯罪構成要件行為而言（
    91年台上字第1523號判決參照），此情形所取得證據並無證
    據能力﹔後者又稱機會教唆，指行為人原即有犯罪意思，其
    從事犯罪構成要件行為犯意，並非他人所創造，警察僅係利
    用機會加以誘捕，此情形之犯罪行為人本具有販賣毒品犯意
    ，初非警察人員所造意，自得採為論罪科刑依據（90年度台
    上字第606號、第2972號、第4237號、第4038 號、89年度台
    上字第5791號及87年度台上字第297 號判決參照），查證人
    乙○○於上揭時地為警查獲涉嫌施用毒品犯行，適被告甲○
    ○當天曾傳送上述欲販賣毒品海洛因之簡訊內容予證人乙○
    ○，而為警發覺有異，證人乙○○因而於為警查獲時向警供
    述被告甲○○販賣毒品之情，為配合警方誘捕被告甲○○，
    以期人贓俱獲，經依警授意而以電話向被告甲○○佯稱欲購
    買毒品海洛因，並經被告甲○○應允約在其住處樓下交易，
    而查被告甲○○既原即具欲販售毒品海洛因予乙○○之犯意
    ，此次乙○○配合警方佯欲向被告甲○○購買毒品海洛因，
    無非係為使被告甲○○原即具有之販賣毒品海洛因犯行提前
    浮現而已，自與陷害教唆不同。
(九)、按第一級毒品海洛因係政府列管之違禁物，查緝甚嚴，市場
    上取得不易，且依毒品危害防制條例第4條第1項規定，販賣
    第一級毒品處死刑或無期徒刑，處無期徒刑者得併科新臺幣
    1 千萬元以下罰金，處罰甚重，被告甲○○若無營利意圖，
    實無甘冒被查獲而涉犯販賣毒品重罪並受重罰之理，且販賣
    毒品因屬違法行為，非可公然為之，亦無公定之價格，無論
    瓶裝或紙包，均可任意分裝增減分量，每次買賣之價差，亦
    隨時依雙方資力、關係之深淺、需求之數量、來源是否充裕
    、販賣者是否渴求資金、查緝是否嚴緊、購買者被查獲時供
    述購買對象之可能性之風險評估等，而異其標準，非可一概
    而論，販賣之利得除經坦承及價量俱臻明確外，委難察得實
    情，販賣之人從價差或量差中牟利方式雖異，但其圖利之非
    法販賣行為則一，販賣海洛因行為，事涉重典，苟無利潤可
    圖，被告甲○○實無任意將毒品海洛因讓與他人之可能，是
    被告甲○○欲販賣第一級毒品海洛因予乙○○，顯有從中獲
    取利益甚明。
(十)、綜上，被告甲○○辯稱並無販賣毒品海洛因犯行，或者係轉
    讓毒品，或提供毒品「救」乙○○等詞，均與常理以及證據
    不符，尚非可採。事實上，本案件卷存之證據，證人乙○○
    於警詢陳述多次向被告購買毒品（偵卷第20頁），期間自83
    年1月至92年8月並非僅僅本件認定之販賣毒品未遂，只因全
    部卷證僅有乙○○於警詢之陳述，以及不能如同此次查獲狀
    態之簡訊通訊內容明確（卷附簡訊相片），僅能確認被告甲
    ○○使用之0000000000號行動電話與證人乙○○所使用之00
    00000000號行動電話有多次通話或簡訊記錄（詳細資料見15
    240號偵查卷第80頁至第192頁，紅筆標示之多筆通訊資料）
    ，是被告於原審辯稱僅於當天第一次（原審卷第144 頁），
    與證據並不相符，被告於上訴答辯狀（本院前審卷第67頁至
    第73頁）所為記載，均與前述明確之事實證據不符，亦無從
    解釋其如為單純之吸毒者，是本件事證明確，被告甲○○犯
    行，應堪認定。
二、論罪科刑部分：
(一)、查行為人本有意遂行犯罪行為，適受司法警察官誘發而實行
    犯罪行為，行為人既已著手其原所欲遂行犯罪行為，因發生
    意外障礙，未能達成預期犯罪結果，應令負未遂之責（87年
    度台上字第3206號判決、90年度台上字第4038號判決及91年
    度台上字第1578號判決意旨）。
(二)、本件經警查獲乙○○施用第一級毒品海洛因，發現被告甲○
    ○曾傳送欲販賣毒品海洛因之簡訊內容予乙○○，嗣乙○○
    受警員授意，打電話予被告江東懋佯稱欲購買毒品海洛因，
    被告甲○○因而遂行其原欲販賣毒品海洛因之犯意，即與乙
    ○○約定在其住處樓下交易，並因而經警自受被告甲○○指
    示攜帶毒品海洛因前來之同案被告龔絢莞身上查獲毒品海洛
    因1包，並自被告甲○○上揭住處查獲毒品海洛因6包及其所
    有供販賣毒品海洛因所用之電子磅秤等物，被告甲○○顯已
    基於販賣第一級毒品海洛因之犯意而著手施行販賣第一級毒
    品之犯行，惟因此次犯行係因證人乙○○配合警員查緝而向
    被告甲○○佯稱欲購買，證人乙○○並無購買毒品之真意，
    加以被告甲○○此次販賣毒品之犯行，係在警方人員嚴密監
    控下，事實上不能真正完成買賣毒品之行為，毒品亦尚未交
    付予乙○○，是自難認該次販賣犯行業已達既遂之階段，而
    應認係屬未遂階段。
(三)、被告甲○○行為後，毒品危害防制條例雖於92年7月9日修正
    公布，於93年1月9日施行，就第4條販賣毒品部分僅增列第4
    項販賣第四級毒品之規定，而將未遂犯移至第6項規定，其
    就關於販賣第一級毒品之犯罪構成要件及法定本刑均未修正
    ，自無新舊法適用比較之問題。核被告甲○○所為，係犯毒
    品危害防制條例第4條第6項、第1 項之販賣第一級毒品未遂
    罪，被告甲○○販賣毒品海洛因前之持有毒品海洛因之低度
    行為，應為販賣高度行為所吸收不另論罪。被告甲○○上開
    犯行，僅成立未遂犯，應依刑法第26條前段規定減輕其刑。
    而龔絢莞明知甲○○欲交付予乙○○之物乃第一級毒品海洛
    因，雖不知甲○○與乙○○間係買賣關係，仍依甲○○指示
    將該包海洛因置於貼身上衣與胸罩間，持往臺北縣中和市○
    ○路431 巷口準備交付予乙○○，即被告甲○○係利用無販
    賣毒品犯罪意思之龔絢莞實施犯罪行為，為間接正犯（89年
    度台上字第5772號判決參照）。
(四)、原審認被告甲○○犯行事證明確，予以論罪科刑，固非無見
    ，惟查：(一)、被告甲○○係基於單一販賣第一級毒品犯意而
    為本件犯行，自無與不知被告甲○○與證人乙○○間有買賣
    毒品關係，而僅基於轉讓第一級毒品犯意之同案被告龔絢莞
    間具有犯意聯絡及行為分擔，原審認被告甲○○就同案被告
    龔絢莞所犯轉讓第一級毒品未遂罪，同應負共犯之責，尚有
    未洽。(二)、扣案之含有第一級毒品海洛因之殘渣袋係10只，
    原審認僅8 只，與事實不符。是被告甲○○上訴意旨否認犯
    罪，固非可採，惟原判決關於被告甲○○部分既有可議，自
    應予以撤銷改判。
(五)、爰審酌被告甲○○之素行，犯罪動機、目的、手段，販賣海
    洛因毒品對國民健康及社會治安所產生之危害甚鉅，然本件
    被查獲狀態之販賣數量為0.34公克，次數僅一次，且尚屬未
    遂階段及犯罪後之態度等一切情狀，以及最高法院類似情節
    ，即警察囑吸毒者聯繫販毒者查獲，判決販賣第一級毒品未
    遂確定之案件與刑度（93年度台上字第6978號處有期徒刑捌
    年、93年度台上字第5348號處有期徒刑柒年貳月、93年度台
    上字第5171號處有期徒刑柒年貳月、92年度台上字第6859號
    處有期徒刑柒年、91年度台上字第5720號處有期徒刑柒年陸
    月），量處有期徒刑柒年。扣案之第一級毒品海洛因7 包（
    其中自同案被告龔絢莞身上查獲之1 包：淨重0.34公克；其
    餘6 包：淨重計48.59公克，純度51.97%、純質淨重計25.25
    公克）及含有第一級毒品海洛因之殘渣袋10只（殘渣袋與海
    洛因殘渣本身已無法分離），係查獲之毒品，不問屬於犯人
    與否，依毒品危害防制條例第18條第1 項前段之規定宣告沒
    收並銷燬之。
據上論斷，應依刑事訴訟法第369條第1項前段、第364條、第299
條第1項前段，毒品危害防制條例第4條第6項、第1項、第18條第
1項前段、刑法第2條第1項、第11條前段、修正前刑法第26 條前
段，判決如主文。
本案經檢察官劉斐玲到庭執行職務。
中    華    民    國    95    年     8    月    10    日
                  刑事第十一庭審判長法  官  張連財
                                    法  官  林明俊
                                    法  官  楊照男
以上正本證明與原本無異。
如不服本判決，應於收受送達後10日內向本院提出上訴書狀，其
未敘述上訴之理由者並得於提起上訴後10日內向本院補提理由書
（均須按他造當事人之人數附繕本）。
                                    書記官  陳秋雄
中    華    民    國    95    年     8    月    10    日
附錄：本案論罪科刑法條全文
毒品危害防制條例第四條
製造、運輸、販賣第一級毒品者，處死刑或無期徒刑；處無期徒
刑者，得併科新臺幣一千萬元以下罰金。
製造、運輸、販賣第二級毒品者，處無期徒刑或七年以上有期徒
刑，得併科新臺幣七百萬元以下罰金。
製造、運輸、販賣第三級毒品者，處五年以上有期徒刑，得併科
新臺幣五百萬元以下罰金。
製造、運輸、販賣第四級毒品者，處三年以上十年以下有期徒刑
，得併科新臺幣三百萬元以下罰金。
製造、運輸、販賣專供製造或施用毒品之器具者，處一年以上七
年以下有期徒刑，得併科新臺幣一百萬元以下罰金。
前五項之未遂犯罰之。


司法院資訊處製作；財團法人民間司法改革基金會備份。
